臺灣高等法院刑事判決                        九十年度重上更(三)字第一八號
    上  訴  人  台灣士林地方法院檢察署檢察官
    上  訴  人
    即  被  告  甲  ○
    輔  佐  人  丙○○
右上訴人，因被告誣告案件，不服台灣士林地方法院八十四年度訴字第七六八號，中
華民國八十五年五月十四日第一審判決（起訴案號：台灣士林地方法院檢察署八十三
年度偵字第一０八四四號）提起上訴，經判決後由最高法院第三次發回更審，本院判
決如左：
    主  文
上訴駁回。
    事  實
一、甲○（住臺北市○○區○○街一六五巷五十八號）與乙○○（住臺北市○○區○
    ○街一六五巷五十六號）毗鄰而居，因屋後陽台使用權問題，迭生怨隙，並時生
    訟爭。詎甲○明知隔鄰乙○○住處二樓於民國（下同）八十二年八月中旬裝設冷
    氣機後，同處陽台經渠於八十二年九月九日僱用電焊工築鐵欄杆，使洪素貞無法
    進入，嗣該冷氣機於同日下午突然掉落，顯非乙○○或其家人牛正華、牛正美、
    洪平山等人所推落，竟意圖使該等四人受刑事處分，於八十二年九月二十日（公
    訴人誤認為八十二年九月九日），以書面信函向該管台北市政府警察局士林分局
    告訴指稱：八十二年九月九日十九時許乙○○等人（指告訴人乙○○、牛正華、
    洪平山、牛正美四人）趁其工作低頭整理木棍廢料時，在上方共同將冷氣機推下
    欲砸陳情人（按即甲○），謀害之心至為明顯等語，而誣告乙○○等人涉有殺人
    未遂罪嫌。
二、案經乙○○訴請臺灣士林地方法院檢察署檢察官偵查起訴。
    理  由
一、訊據上訴人即被告甲○矢口否認有誣告之犯行，辯稱：告訴人確故意將前述冷氣
    機推落意圖砸伊，伊並未虛構誣控云云。惟查：
(一)被告甲○確於八十二年九月二十日（公訴人誤認為八十二年九月九日），以書面
    信函向該管台北市政府警察局士林分局告訴乙○○、牛正華、牛正美、洪平山涉
    有殺人未遂罪嫌，指稱：「八十二年九月九日十九時，乙○○等人（指告訴人乙
    ○○、牛正華、洪平山、牛正美四人）趁陳情人（即甲○）工作低頭整理木棍廢
    料時，在上方共同將冷氣機推下欲扎害陳情人，謀害之心至為明顯」等語（見八
    十三年偵字第一０七０號卷第十頁；影本見本院重上更三卷第七十四頁），而被
    告於本院訊問時亦坦承：陳情書的筆跡是伊先生代寫，甲○之簽名及指紋係伊本
    人所具，並由伊遞交士林分局刑警，伊有要提出告訴之意思等語明確（見本院重
    上更三卷第七十、七十一、八十四頁）。又被告於臺北市政府警察局士林分局八
    十二年十月七日警訊中亦供稱：「（問：本分局於八十二年九月二十日接獲一位
    甲○所陳情洪素貞等人蓄意謀害之陳情書是不是你寫的？），是的，我寫的。」
    等語（見八十三年偵字第一０七０號卷第十四頁背面，八十二年十月七日警訊筆
    錄）。被告甲○告訴乙○○等殺人未遂罪嫌乙案，業經台灣士林地方法院檢察署
    檢察官偵查結果為不起訴處分（見八十三年偵字第一０七０號卷第五十一頁，八
    十三年偵字第一Ｏ七Ｏ號）。本案被告甲○雖曾聲請再議，仍由臺灣高等法院檢
    察署駁回被告甲○聲請再議確定（見八十三年偵字第一０七０號卷第五十五至五
    十七頁，八十三年度議字第一三三七號），分別有台灣士林地方法院檢察署檢察
    官八十三年偵字第一Ｏ七Ｏ號不起訴處分書、及臺灣高等法院檢察署八十三年度
    議字第一三三七號處分書在卷可稽。
(二)被告甲○於臺北市政府警察局士林分局八十二年十月七日警訊中，即供稱：「（
    問：砸下時你是否有在現場，你當時在何位置？），沒有，當時我在樓下客廳。
    」等語（見八十三年偵字第一Ｏ七Ｏ號卷第十四頁，八十二年十月七日警訊筆錄
    ）。於同分局八十二年十二月十四日訊問中，又供稱：「（問：你有無看見洪素
    貞將冷氣推落，冷氣掉下來時，洪素貞家中有無任何人在？），沒有看見她將冷
    氣機推落；˙˙˙因我有聽到她說冷氣機要讓它掉下來砸死人，壞了才有新的，
    乙○○不能確定我在家的位置；˙˙˙若她告我毀損，我就要告她蓄意殺人。」
    等語（見八十三年偵字第一Ｏ七Ｏ號卷第十六頁背面、第十七頁，八十二年十二
    月十四日警訊筆錄）。被告之配偶丙○○於同日警訊中，亦供稱：「（問：冷氣
    機掉落時，你有無親眼看到？），我沒有親眼看到，但有聽到冷氣機掉落地面撞
    擊的聲音。」等語（見八十三年偵字第一Ｏ七Ｏ號卷十八頁背面，八十二年十二
    月十四日警訊筆錄）。由被告及其配偶之前開供詞，應可得見被告與其配偶丙○
    ○在本案冷氣機掉落之時，均不在冷氣掉落之現場，被告在伊家客廳，更不可能
    因冷氣之掉落造成任何之傷害，其以書面信函向該管台北市政府警察局士林分局
    指稱：許乙○○等人趁其工作低頭整理木棍廢料時，在上方共同將冷氣機推下欲
    砸陳情人（按即甲○）云云，即屬虛捏。至於被告在本院調查中改稱：我剛走開
    一步，我人在樓下（見本院上更二卷第二十九頁，八十九年九月二十六日訊問筆
    錄）；被告之配偶即輔佐人丙○○亦改稱：我當時在場，警訊中說我不在場是誤
    會了，當時我差一點被砸到，嚇了一跳（見本院上更二卷第一二五頁，八十九年
    十一月三十日審理筆錄）等語，核與其等在警訊中之陳述全然不一，依案重初供
    之理論，應以被告及其配偶丙○○在警訊時所為陳述較可採信。被告及其配偶丙
    ○○在本院所辯，顯係臨訟編篹圖卸刑責之詞，委無足採。
(三)證人即為告訴人乙○○裝設該冷氣機之工人王耀焯，於檢察官偵查中，證稱：「
    （問：若要拆掉冷氣機在屋內能否拆掉？），沒有辦法，外面有支架固定，冷氣
    只能往裡面拖進來，若要拔掉支架上螺絲一定要到屋外；（問：能否從屋內將冷
    氣往外敲出去？），若這樣做冷氣會壞了；˙˙˙我去看，我打在牆上的膨脹螺
    絲還在，只是螺絲帽被卸下來，所（以）冷氣掉下來，依我看應是有人將螺絲帽
    卸下來造成的。」等語（八十三年偵字第一０八四四號偵卷第五十六頁反面、第
    五十七頁）。在本院調查中又到庭結證供稱：「我經營水電冷氣空調，（本案告
    訴人的冷氣）是我出售安裝的，當時我是安裝在二樓後面，那時沒有冷氣孔，洪
    自己僱水泥工打孔的；我印象中，有木框，但我不記得木框是誰作的，那時冷氣
    機都有附送下面支撐的角架或上面吊著的鐵板，當時我是用上面吊著的鐵板安裝
    ，沒有用下面的角架，我首先將底盤架固定好，是用鋼釘將底盤釘在冷氣口下面
    的木框上，外面用膨脹螺絲將鐵板固定在上端牆壁，鐵板下面用螺絲鎖住底盤架
    的末端兩側，最後將冷氣從裡面推到底架上就完成了；（冷氣機掉下後）我有去
    看，是上面兩個膨脹螺絲被卸下了，我去看的時候是冷氣機和底盤都掉在地上，
    膨脹螺絲還在，看起來好像被卸下，支撐力不夠才掉下來；˙˙˙（你去看的時
    候木框上的鋼釘有無被拔起？），我沒有注意，不過一般情況，冷氣機和底盤往
    後掉，因為太重，釘在木框的鋼釘在事先沒有拿起的情況下，也會被拉起來：（
    問：依你看是否只要將固定在外牆上端的膨脹螺絲的螺絲帽卸下，冷氣會掉下，
    是否不須另外拔木框上鐵釘？），不須要，只要上端的膨脹螺絲之螺絲帽被卸下
   ，便沒有支撐了，冷氣就會掉下；（問：對被告提出三允工程公司之鑑定參考書
    有何意見？），因為是我現場去裝的，他這樣的鑑定不合常理，我很清楚，只要
    把膨脹螺絲上的螺絲帽卸下，冷氣就會掉下，不須另拆固定在木框上的鐵釘。」
    等語（見本院上更二卷第一一○頁背面至第頁，八十九年十一月二十四日訊問筆
    錄）。該證人王耀焯係專職裝修冷氣之業者，本案冷氣係其所裝設，事後又曾至
    現場詳細查看，其所為供詞復與承辦本案之台北市政府警察局士林分局警員吳旻
    儒於本案發生之初，至現場勘查後所為報告中記載：「八十二年九月九日何女請
    電焊工人將兩戶之陽台以鐵條隔離，當時洪女曾致電派出所請求處理，同仁趕赴
    現場察看，那時冷氣機並未掉落，後來洪女認為算了，便與妹外出，約十六時許
    返家後，發現二樓冷氣機完全掉落；˙˙˙警員吳旻儒前往現場了解，發現冷氣
    尾端之鐵架螺絲早已脫落，且窗口鐵釘因無法承受不了冷氣機重量而崩落，並非
    何女所供稱以人力推落，且該台冷氣才安裝二週」等語相符（見八十三年偵字第
    一０七０號卷）；該證人之證詞自屬可信。再查，告訴人洪素貞在其住宅二樓裝
    設本案冷氣機後，被告於八十二年九月九日僱用電焊工在同處陽台築鐵欄杆使告
    訴人洪素貞無法進入等情，迭據被告供陳在卷（見八十三年偵字第一Ｏ七Ｏ號卷
    第十五頁，八十二年十月七日警訊筆錄；本院上更二卷第六十四頁，八十九年十
    月二十七日訊問筆錄，本院重上更三卷第八十三頁）。告訴人在裝設冷氣機後既
    為被告設置鐵欄杆，客觀上告訴人自無從進入被告之後陽台以拆卸膨脹螺絲之螺
    絲帽（即告訴人自己故意拆卸）。況該冷氣機甫裝設未滿一月，尚屬全新之冷氣
    ；且被告於冷氣機掉落之時位在樓下客廳，並不在冷氣機之下，衡情告訴人自無
    故意拆卸破壞冷氣機，再勞師動眾重新裝設之理。故被告向台北市政府警察局士
    林分局指述「乙○○等人趁其工作低頭整理木棍廢料時，共同將冷氣機推下欲砸
    陳情人，謀害之心至為明顯」乙節，應係出於虛構，自係灼然可見。
(四)告訴人曾就本件冷氣機之掉落，對被告提起毀損之告訴，雖該案件經法院諭知無
    罪確定；然核其理由乃指該冷氣機尚能正常運轉，並未失其效用而不構成毀損罪
    ，有原法院八十三年度易字第三四五九號、八十四年度易字第二五二號判決附在
    原審卷可參（見原審卷第九十七至九十九頁）。又查，本案告訴人掉落之冷氣機
    係屬新品，價值不菲，又甫裝設未滿一月，衡諸常情，告訴人應無自行推落之理
    ，有如前述。被告甲○所供：聽到告訴人乙○○屋內有人稱「掉下舊的才有新的
    賠」乙節，顯與常理有違，自不足採。再查，被告雖提出三允工程公司出具之鑑
    定參考書，以證明「從外面將鐵架上之螺絲卸下，冷氣機重量壓制，掉不下去」
    等語（見本院更二卷第四十三頁）。被告所提出三允工程公司出具之鑑定參考書
    ，並未載明係由何人（自然人）所為之鑑定，雖被告之輔佐人到庭稱：該公司是
    新莊的空調公司，鑑定參考書是丁○○出具云云（見本院更三卷第十七、十八頁
    ），惟亦稱：找不到丁○○，管理員說他半年前就搬走了，店也沒有開等語（見
    本院更三卷第七十一頁），故法院已無從傳喚鑑定人到庭陳述意見，況該鑑定核
    與裝設冷氣機之王耀焯及承辦警員吳旻儒之供証不符，揆諸刑事訴訟法第一百五
    十九條之規定，該審判外之陳述，不得作為證據。另查，被告所舉證人方政忠雖
    在本院到庭證稱：我以前是在保安處；我有到現場去看，我是跟胡先生說，像冷
    氣機這個情形應該是有人在後面推，才會有這樣的情形，一般的情形應該不是這
    樣等語（見本院上更二卷第二十九頁，八十九年九月二十六日訊問筆錄）。惟該
    證人既非冷氣機之裝設業者，復無證據證明其具有冷氣空調裝配之專業知識，且
    該證人與被告等均未能進入告訴人之住宅查看，故其所為之判斷自無依據，而不
    足採。
(五)本件事證已臻明確，被告所辯無非卸責之詞，殊無足取，其誣告犯行洵堪認定。
二、核被告所為，係犯刑法第一百六十九條第一項之誣告罪。被告甲○以一誣告行為
    同時誣告告訴人乙○○及案外人牛正華、洪平山、牛正美等人犯殺人未遂罪，乃
    一行為觸犯數罪名，係實質上一罪，公訴人雖未就被告甲○誣告牛正華、洪平山
    、牛正美等人部分，予以起訴，惟此部分與其被訴犯罪部分，有裁判上一罪之關
    係，本院自得併予審理，附此明。
三、原審基此適用刑法第一百六十九條第一項之規定，並審酌被告犯罪之動機（因與
    告訴人雙方交惡）、手段（尚屬平和）、犯後態度（猶飾詞卸責）及所生危害（
    影響司法權之行使）等一切情狀，量處有期徒刑二月；其認定事實、適用法律及
    量處刑期，均為妥適。被告之上訴仍執前詞否認犯罪，非有理由；檢察官循告訴
    人之請求提起上訴指摘原判決量刑過輕，亦屬無據；其等上訴均應予駁回。
據上論斷，應依刑事訴訟法第三百六十八條判決如主文。
本案經檢察官覃正祥到庭執行職務。
中      華      民      國    九十一    年      五      月      九      日
                              臺灣高等法院刑事第九庭
                                    審判長法  官  李  文  成
                                          法  官  周  盈  文
                                          法  官  官  有  明
右正本證明與原本無異。
如不服本判決應於收受送達後十日內向本院提出上訴書狀，其未敘述上訴之理由者並
得於提起上訴後十日內向本院補提理由書（均須按他造當事人之人數附繕本）。
                                          書記官  林  蓓  瑜
中      華      民      國    九十一  年     五       月     十三     日
附錄：本案論罪科刑法條全文
刑法第一百六十九條第一項：
意圖他人受刑事或懲戒處分，向該管公務員誣告者，處七年以下有期徒刑。
